---
title: 'Visualização de Dados'
---

### Mapeamento Epidemiológico

A análise epidemiológica desempenha um papel vital na compreensão do comportamento de várias doenças e condições. Mapeá-las nos permite compreender sua disseminação geográfica e temporal, identificar áreas críticas e ajudar a compreender as desigualdades demográficas e socioeconômicas. Além disso, eles orientam a tomada de decisões em saúde pública, incluindo alocação de recursos e implementação de medidas preventivas.

A pandemia de COVID-19 trouxe um grande desafio epidemiológico. Mesmo recentemente, podemos, por meio da análise de bancos de dados disponíveis, observar o comportamento epidemiológico dessa condição.

-   Várias ferramentas estão disponíveis para essa análise de dados. Aqui, vamos usar a linguagem R.

### Banco de Dados

As bases de dados disponíveis para a análise da COVID-19 no Brasil estão acessíveis. Utilizaremos os dados disponíveis no [OpenDataSUS](https://opendatasus.saude.gov.br/) ou no [Painel de casos da doença pelo coronavírus 2019 (COVID-19) no Brasil do Ministério da Saúde](https://covid.saude.gov.br/).

```{r message=FALSE, warning=FALSE}
#| echo: false
pacman::p_load(leaflet, tidyverse, plotly, flextable, DT)

data <- read_csv2("PAINEL_COVIDBR_2022_Parte2_13out2023.csv")

data <- data |> 
  filter(estado == "SE",
         !is.na(municipio),
         casosNovos > 0,
         obitosNovos > 0)

datatable(head(data[,1:6]),
          style = "foundation",
          colnames = c('Região', 'Estado', 'Município', 'UF', 'Código municipal',
                       'Região de saúde', 'Data'),
          options = list(pageLenght = 5, dom = 'tip'))
```

### Mapeamento epidemiológico

```{r message=FALSE, warning=FALSE}
#| echo: false
cities_lat_long <- read_csv("municipios.csv")
SE_cities <- cities_lat_long %>% 
  filter(codigo_uf == 28)
data_covid19 <- left_join(data, SE_cities, by = c("municipio" = "nome"))

map_total_cases <- leaflet(data_covid19) %>% addTiles() %>% 
  addCircleMarkers(
    radius = ~sqrt(data_covid19$casosNovos),
    fillOpacity = 0.5, stroke = F, 
    popup = paste0("<b>City: </b>", data_covid19$municipio,"<br>",
                   "<b>Confirmed Cases: </b>", data_covid19$casosNovos),
    label = ~municipio)


map_total_cases
```

## Conclusão

A análise de dados e visualização tornou-se uma grande aliada da saúde pública. O mapeamento de diversas condições de saúde é de grande importância para a vigilância epidemiológica e tomada de decisões em saúde. Além disso, adiciona um grande valor para futuras políticas de saúde pública.
